臺灣高雄地方法院民事裁定
108年度消債更字第347號
聲  請  人  李珮珍（原名：李秋金）
0000000000000000

0000000000000000

代  理  人  李承書律師
上列當事人因消費者債務清理事件聲請更生，本院裁定如下：
    主  文
聲請人李珮珍自中華民國一○九年二月十八日下午四時起開始更
生程序。
命司法事務官進行本件更生程序。
    理  由
一、按債務人不能清償債務或有不能清償之虞者，得依本條例所
    定更生或清算程序，清理其債務；債務人無擔保或無優先權
    之本金及利息債務總額未逾新臺幣（下同）12,000,000元者
    ，於法院裁定開始清算程序或宣告破產前，得向法院聲請更
    生；法院開始更生程序之裁定，應載明其年、月、日、時，
    並即時發生效力；法院開始更生或清算程序後，得命司法事
    務官進行更生或清算程序，必要時得選任律師、會計師或其
    他適當之自然人或法人1人為監督人或管理人，消費者債務
    清理條例（下稱消債條例）第3條、第16條第1項、第42條第
    1項、第45條第1項分別定有明文。
二、聲請意旨略以：伊有不能清償債務情事，前依消債條例規定
    ，向本院聲請調解債務清償方案，惟調解不成立。伊又未經
    法院裁定開始清算程序或宣告破產，爰聲請更生等語。
三、經查：
  ㈠聲請人前於民國108年7月26日提出債權人清冊，向本院聲請
    調解債務清償方案，經本院108年度司消債調字第379號受理
    ，於108年8月27日調解不成立，聲請人於同日以言詞聲請更
    生等情，業經本院依職權調閱上開調解卷宗核閱無訛。
  ㈡聲請人於106年度至107年度申報所得各為17,280元、176,457
    元，平均每月所得各為1,440元、14,705元（本裁定計算式
    均採元以下4捨5入），名下有1988年出廠車輛1部，並有國
    泰人壽保單解約金220,049元（已扣除保單借款80,000元，
    另聲請人原有之0000000000號保單前於107年3月27日解約，
    已領回88,688元解約金）；又聲請人自陳106年8月至107年6
    月無業，107年6月21日起於社團法人高雄市愛家倍照顧關懷
    協會擔任居家照服員，108年1至9月平均每月收入（含年終
    獎金、端午、中秋節禮金）約31,106元【計算式：（30,687
    ＋28,749＋32,654＋35,133＋29,895＋35,855＋29,243＋29,901＋25
    ,433）÷9＋（2,000＋600＋600）÷12＝31,106】，至聲請人於10
    6至107年另申報有保證責任高雄市高屏照顧服務勞動合作社
    、高雄市家庭照顧者關懷協會薪資所得，經本院依職權函詢
    ，均覆以業未派案云云，另聲請人現未領取任何補助與給付
    等情，有財政部高雄國稅局106年至107年綜合所得稅各類所
    得資料清單及財產歸屬資料清單【本院108年度司消債調字
    第379號卷（下稱調卷）第12至13頁】、財產及收入狀況說
    明書（調卷第6至8頁）、債權人清冊（調卷第3至4頁）、戶
    籍謄本（調卷第16頁）、勞工保險被保險人投保資料表（調
    卷第14至15頁）、個人商業保險查詢結果表（本案卷第63頁
    ）、財團法人金融聯合徵信中心前置協商專用債權人清冊（
    調卷第9至10頁）、信用報告（本案卷第15至18頁）、社會
    補助查詢表（本案卷第74至76頁）、高雄市政府都市發展局
    函（本案卷第38頁）、勞動部勞動力發展署高屏澎東分署函
    （本案卷第64頁）、收入切結書（本案卷第57頁）、在職證
    明書（本案卷第34頁）、薪資明細表（本案卷第35至37頁）
    、社團法人高雄市愛家倍照顧關懷協會函（本案卷第39至42
    頁）、保證責任高雄市高屏照顧服務勞動合作社函（本案卷
    第43頁）、高雄市家庭照顧者關懷協會函（本案卷第44頁）
    、存簿（本案卷第27至29頁）、國泰人壽保險股份有限公司
    函（本案卷第65至66頁）等附卷可證。則在別無其他資料可
    認聲請人有其他收入之情形下，以其於108年1月9月每月平
    均收入約31,106元核算現在償債能力之基礎，堪認妥適。
  ㈢關於聲請人必要生活費用部分，聲請人雖主張每月支出21,44
    0元（包含每月房屋租金4,500元）云云，並提出租賃契約（
    本案卷第22至23頁）、郵政匯款申請書（本案卷第24至26頁
    ）可參。惟按債務人必要生活費用，以最近1年衛生福利部
    或直轄市政府所公告當地區每人每月最低生活費1.2倍定之
    ，消債條例第64條之2第1項定有明文。本院參酌衛福部社會
    司所公告109年度高雄市最低生活費為13,099元，又該最低
    生活費用之標準，係照當地最近1年平均每人消費支出60％訂
    定，依其基準之家庭收支調查報告調查表格式所示有關經常
    性支出之調查項目，包括利息支出、食品、衣著、房租及水
    費、電費、醫療保健、交通、娛樂、教育等，已涵蓋聲請人
    所陳報之支出項目。是本院認聲請人必要生活費用以最低生
    活費之1.2倍即15,719元計算已足，逾此範圍難認必要。
  ㈣關於聲請人扶養支出部分，聲請人稱單獨扶養未成年子女王○
    茗，每月支出扶養費15,000元。經查，王○茗係93年9月生，
    現就讀國中，有智能障礙合併行為問題，自107年6月起接受
    藥物治療，於106年至107年度均無申報所得，名下無財產，
    現每月領取身障補助4,872元等情，此有戶籍謄本（調卷第1
    6頁）、所得資料清單及財產歸屬資料清單（調卷第17至18
    頁）、身障證明（本案卷第31頁）、社會補助查詢表（本案
    卷第67至70頁）、勞工保險被保險人投保資料表（本案卷第
    49頁）、存簿（本案卷第20至21頁）、高雄醫學院診斷證明
    書（本案卷第59頁）附卷可考。聲請人所育之子女既未成年
    ，且名下無財產，客觀上堪認有受扶養之必要。又聲請人稱
    配偶王俊譯因賭債等問題，未負擔扶養子女之義務，惟未舉
    證以實其說，且王俊譯於106至107年各申報薪資所得40,888
    元、44,052元，目前每月收入約35,000元，有所得資料清單
    及財產歸屬資料清單（調卷第19至20頁）、在職證明書（本
    案卷第19頁），尚難認定王俊譯無法負擔扶養義務。至於扶
    養費用數額部分，按受扶養者之必要生活費用，準用第一項
    規定計算基準數額，並依債務人依法應負擔扶養義務之比例
    認定之，消債條例第64條之2第2項亦有明定。準此，聲請人
    所應負擔其所育未成年子女每月之扶養費，自宜以此為度，
    始得認係必要支出，是在無其他更為詳實之資料可供佐證之
    情形下，本院認即應以109年度高雄市每人每月之最低生活
    費13,099元之1.2倍即15,719元，扣除每月領取之身障補助
    後，由聲請人與配偶共同負擔。故聲請人子女每月之扶養費
    支出即應以5,424元為度【計算式：（15,719－4,872）÷2＝5,
    424】，逾此範圍難認必要。
  ㈤承上，聲請人目前每月收入約31,106元，扣除個人必要支出1
    5,719元、子女扶養費5,424元後，剩餘9,963元。聲請人目
    前負債總額為1,812,283元（調卷第32至42頁、第46頁，包
    括：陽信銀行、聯邦銀行、元大銀行、玉山銀行、台新銀行
    、元大國際資產管理股份有限公司、新光行銷股份有限公司
    ），扣除國泰人壽保單解約金後，以每月所餘逐年清償，至
    少須約13年【計算式：（1,812,283－220,049）÷9,963÷12≒1
    3】始能清償完畢，應認其已不能清償債務。此外，聲請人
    無擔保或無優先權之債務總額未逾1,200萬元，且無消債條
    例第6條第3項、第8條或第46條各款所定駁回更生聲請之事
    由存在。則聲請人聲請更生為有理由，應予准許，爰命司法
    事務官進行本件更生程序。
四、依消債條例第11條第1 項、第45條第1 項、第16條第1 項，
    裁定如主文。
中　　華　　民　　國　 109　　年　　2 　　月　　18　　日
              　　民事庭　　  法　官　陳宛榆
以上正本係照原本作成。
本裁定不得抗告。
中　　華　　民　　國　 109　　年　　2 　　月　　18　　日
  　                          書記官　何福添